---
title: "Oblig 2-STAT111"
author: "Sigbjorn Fjelland"
date: "4/10/2020"
output: pdf_document
---


```{r setup, include=FALSE}
knitr::opts_chunk$set(echo = TRUE)
```


Oppgave 1


  Galton brukte fedres høyde for å estimere høyden til sønnen. I oppgaven introduseres det at Galton også brukte også gjennomsnitts høyde på forreldre (altså gjennomsnitt mellom mor og far). Videre er det gitt en tabell med 11 snitthøyde til forreldre og høyde på tilhørende datter.
  
  
  a) 
  
    I delspørsmål a skal vi lage ett spredningsplott for den gitte tabellen med snittøyde til forreldre satt opp mot datter. Tabellen kan tolkes som to vektorer som skal settes i plot med indeksering:

```{r}

Midparent <- c(66.0, 65.5, 71.5, 68.0, 70.0, 65.5, 67.0, 70.5, 69.5, 64.5, 67.5)
Daughter <- c(64.0, 63.0, 69.0, 69.0, 69.0, 65.0, 63.0, 68.5, 69.0, 64.0, 67.0)





plot(x = Midparent, y = Daughter, type = "p", las = 1,
main = " scatter plot [Daughter ~  Midparent]", xlab = "Midparent Height", ylab = "Daughter Height", col = "green")


```

  Konklusjon: Plottet hvis vi ser bort fra regresjons linjen kan intuitivt se ut som at samler seg i venstre nedre hjørne og strekker seg diagonalt oppever. Regresjonslinjen i plottet inder 
  
```{r}

plot(x = Midparent, y = Daughter, type = "p", las = 1,
main = "Hovedtittel", xlab = "Midparent Height", ylab = "Daughter Height", col = "green")

abline(h = mean_daughter, col = "red", lty =2)
abline(model, col = "blue")


```
  b)
  
  
  
  
  
  
  c)
```{r}
mean_daughter <- mean(Daughter)
model <- lm(formula = Daughter~Midparent)
print(summary(model))

Coefficients:
##
 (Intercept)
 .x
##
 3.8215
 0.4057
 
 testing testing





