---
title: "Oblig 2-STAT111"
author: "Sigbjorn Fjelland"
date: "4/10/2020"
output: pdf_document
---


```{r setup, include=FALSE}
knitr::opts_chunk$set(echo = TRUE)
```


Oppgave 1


  Galton brukte fedres høyde for å estimere høyden til sønnen. I oppgaven introduseres det at Galton også brukte også gjennomsnitts høyde på forreldre (altså gjennomsnitt mellom mor og far). Videre er det gitt en tabell med 11 snitthøyde til forreldre og høyde på tilhørende datter.
  
  
  a) 
  
    I delspørsmål a skal vi lage ett spredningsplott for den gitte tabellen med snittøyde til forreldre satt opp mot datter. Tabellen kan tolkes som to vektorer som skal settes i plot med indeksering:

```{r}

Midparent <- c(66.0, 65.5, 71.5, 68.0, 70.0, 65.5, 67.0, 70.5, 69.5, 64.5, 67.5)
Daughter <- c(64.0, 63.0, 69.0, 69.0, 69.0, 65.0, 63.0, 68.5, 69.0, 64.0, 67.0)

df <- data.frame(Midparent, Daughter)

mean_daughter <- mean(Daughter)
reg1 <- lm(formula = Daughter~Midparent)


plot(x = Midparent, y = Daughter, type = "p", las = 1,
main = "Hovedtittel", xlab = "Midparent Height", ylab = "Daughter Height", col = "green")



abline(h = mean_daughter, col = "red", lty =2)
abline(reg1, col = "blue")


```

  Plottet ser ut til å følge en stigende linje




